【裁判字號】    99,毒抗,121
【裁判日期】    990527
【裁判案由】    聲請觀察勒戒
【裁判全文】
臺灣高等法院臺南分院刑事裁定         99年度毒抗字第121號
抗  告  人
即  被  告  甲○○
上列抗告人因違反毒品危害防制條例案件，不服臺灣雲林地方法
院99年度毒聲字第87號，民國99年3月29日裁定（聲請案號：
臺灣雲林地方法院檢察署99年度毒偵字第233號），提起抗告，
本院裁定如下：
    主  文
抗告駁回。
    理  由
一、本件抗告意旨略以：
(一)、抗告人固坦承於民國（下同）99年1月11日某時在雲林縣台
    西鄉和豐村南公館之防汎道路以加甲基安非他命置入玻璃球
    內點火燒烤吸食煙氣之方式施用第二級毒品甲基安非他命1
    次，但絕未於同年月15日17時50分採尿時點回溯72小時內之
    某時施用第一級毒品海洛因1次，原裁定未舉任何積極證據
    ，亦未詳細調查，僅以警員在99年1月15日17時50分送驗後
    結果呈可待因、嗎啡及甲基安非他命陽性反應，即裁定要將
    抗告人送勒戒處所觀察、勒戒，誠令抗告人深感冤枉及不服
    。
(二)、按犯罪事實應依證據認定之，無證據不得推定其犯罪事實，
    此為刑事訴訟法第154條第2項規定。又認定不利於被告之事
    實，須依積極證據，茍積極證據不足為不利於被告之事實認
    定時，即應為有利於被告之認定，最高法院30年上字第816
    號判例可稽。查抗告人曾於99年1月15日前數日，因罹患重
    度感冒，患有頭昏失眠症，痛苦萬分，在迫不得已情況下才
    吃安眠藥，可查雲林縣褒忠鄉夏保介醫院之診療紀錄及傳訊
    證人吳景照作證，即可證明抗告人確曾在上開時日服用安眠
    藥，才導到尿液呈現可待因、嗎啡及甲基安非他命陽性反應
    ，原裁定未詳細調查，且未舉任何積極證據以證明抗告人在
    何時、地、以何方式施用第一級毒品海洛因1次，不但違反
    證據法則，而且於法未合，有悖常理。
(三)、又查抗告人對施用第二級毒品甲基安非他命1次部分已坦承
    勿諱，且已深表悔意，現已痛下決心改過自新絕不再犯。對
    於無辜被冤枉之部分，請求明察，將原裁定撤銷，另為適當
    、適法之裁定，以免冤抑，以勵自新之機會等語。
二、原裁定以：
(一)、被告（即抗告人）甲○○基於施用第一、二級毒品之犯意，
    於99年01月11日某時許，在雲林縣臺西鄉和豐村南公館之防
    汛道路旁，以將甲基安非他命置入玻璃球內點火燒烤吸食煙
    氣之方式，施用第二級毒品甲基安非他命1次，另於同年月
    15日17時50分採尿時點回溯72小時內之某時許，在不詳地點
    ，以不詳之方式，施用第一級毒品海洛因1次。嗣於同年月
    15日17時50分許，經警採尿送驗後，結果呈可待因、嗎啡及
    甲基安非他命陽性反應，經檢察官聲請將被告送勒戒處所觀
    察、勒戒。
(二)、訊據被告甲○○固坦承於99年01月11日某時許，在雲林縣臺
    西鄉和豐村南公館之防汛道路旁，以將甲基安非他命置入玻
    璃球內點火燒烤吸食煙氣之方式，施用第二級毒品甲基安非
    他命1次，惟未坦承施用第一級毒品海洛因之犯行。經查：
    被告於前揭時、地，經警徵得其同意，採集其尿液（見警卷
    第2頁警詢筆錄），檢送臺灣檢驗科技股份有限公司以EIA酵
    素免疫分析法篩檢，及GC/MS氣相層析質譜儀法檢驗結果，
    確均呈可待因、嗎啡、甲基安非他命陽性反應，有臺灣檢驗
    科技股份有限公司出具之99年02月09日報告編號：KＺ000000
    000000號之濫用藥物尿液檢驗報告及雲林縣警察局臺西分局
    委託檢驗尿液代號與真實姓名對照認證單各1份在卷可稽（
    見警卷第4頁、第6頁）。而尿液毒品檢驗，若以氣相層析質
    譜儀分析法確認，「均不致產生偽陽性反應」，此有行政院
    衛生署管制藥品管理局92年06月20日管檢字第0920004713號
    函在卷可參，故前揭尿液檢驗報告足以排除偽陽性反應之發
    生，該尿液檢驗結果堪以採信。再者，服用海洛因後，尿液
    可檢出嗎啡最長時間，受施用劑量及頻率、施用方式、飲水
    量之多寡、個人體質及其代謝情況等因素影響，因個案而異
    。一般可檢出之時間為「海洛因服用後2至4天」，有行政院
    衛生署管制藥品管理局92年03月10日管檢字第0920001495號
    函可佐。是被告如未於99年01月15日17時50分為警採尿時起
    回溯72小時內之某時許，在不詳地點，施用第一級毒品海洛
    因1次，當無可能於其尿液中驗得此類毒品之陽性反應。綜
    上，被告有於99年01月11日某時許，在雲林縣臺西鄉和豐村
    南公館之防汛道路旁，以將甲基安非他命置入玻璃球內點火
    燒烤吸食煙氣之方式，施用第二級毒品甲基安非他1次，及
    於同年月15日採尿時點回溯72小時內某時許，在不詳地點，
    以不詳方式，施用第一級毒品海洛因1次之事實，事證明確
    ，洵堪認定。再被告甲○○前未曾因施用毒品案件送勒戒處
    所觀察、勒戒，或送戒治處所強制戒治，有臺灣高等法院被
    告前案紀錄表1份在卷可參，從而，本件聲請於法有據，應
    予准許。故裁定甲○○施用第一、二級毒品，應送勒戒處所
    觀察、勒戒等情。
三、按被告犯毒品危害防制條例第10條之罪者，檢察官應聲請法
    院裁定，令被告入勒戒處所觀察、勒戒，其期間不得逾2 月
    ，毒品危害防制條例第20條第1 項定有明文。
四、經查：
(一)、抗告人固辯稱其未施用第一級毒品海洛因，原裁定未舉任何
    積極證據，亦未詳查，僅憑採尿送驗報告認呈可待因、嗎啡
    及甲基安非他命陽性反應，即裁定送勒戒處所觀察、勒戒，
    誠感冤枉不服等語。惟按就此部分，原裁定業就抗告人未坦
    承施用第一級毒品海洛因之犯行，審認相關證據「臺灣檢驗
    科技股份有限公司出具之99年02月09日報告編號：KＺ000000
    000000號之濫用藥物尿液檢驗報告及雲林縣警察局臺西分局
    委託檢驗尿液代號與真實姓名對照認證單各1份（見警卷第4
    頁、第6頁）」，並援引「行政院衛生署管制藥品管理局92
    年06月20日管檢字第0920004713號函」及「行政院衛生署管
    制藥品管理局92年03月10日管檢字第0920001495號函」等資
    料，以說明尿液毒品檢驗之可信性，是原裁定認為前揭尿液
    檢驗報告足以排除偽陽性反應之發生，該尿液檢驗結果堪以
    採信，及服用海洛因後，尿液可檢出嗎啡最長時間，受施用
    劑量及頻率、施用方式、飲水量之多寡、個人體質及其代謝
    情況等因素影響，因個案而異。一般可檢出之時間為海洛因
    服用後2至4天等情，可認已說明其具體心證，及何以不採抗
    告人所辯之理由。抗告人猶執陳詞辯稱原裁定未舉任何積極
    證據、亦未詳查抗告人是否確有施用第一級毒品即認其有施
    用第一級毒品，而令其至觀察勒戒處所觀察、勒戒，於法未
    合等語，即無足採。
(二)、抗告人復辯稱其曾於99年1月15日前數日，因罹患重度感冒
    ，曾服用安眠藥，才致尿液呈現可待因、嗎啡及甲基安非他
    命陽性反應等語。然查，抗告人於99年1月15日警詢筆錄陳
    稱：「（問：你最近72小時內有無使用其它藥物？）我有吃
    感冒藥水（國安廠牌）」等情（見警卷第2頁），並未提及
    就醫或服用安眠藥，本有可疑，況前開驗尿結果，已可排除
    偽陽性，則其是否有服用安眠藥，自亦無調查之必要，抗告
    人所辯自不可採。
(三)、依上，抗告人辯稱其未施用第一級毒品海洛因，尿液檢驗結
    果呈可待因、嗎啡及甲基安非他命陽性反應，係因服用安眠
    藥等情，均無可採，原裁定經核已審酌相關證據，並具體說
    明其心證，衡無不法及不當。是本件抗告，核無理由，應予
    駁回。
五、據上論結，應依刑事訴訟法第412條，裁定如主文。
中    華    民    國    99    年    5     月    27    日
                  刑事第三庭    審判長法  官  陳義仲
                                      法  官  楊清安
                                      法  官  宋明中
以上正本證明與原本無異。
不得再抗告。
                                      書記官  王薇潔
中    華    民    國    99    年    5     月    27    日

司法院資訊處製作；財團法人民間司法改革基金會備份。
